臺灣新北地方法院民事裁定
110年度消債清字第270號
聲  請  人  陳榜宗  

上列當事人因消費者債務清理條例聲請清算事件，本院裁定如下
：
    主  文
債務人陳榜宗自中華民國111年10月5日上午10時起開始清算程序
。
命司法事務官進行本件清算程序。
    理  由
一、按更生方案經法院裁定認可確定後，債務人因不可歸責於己
    之事由，致履行有困難者，得聲請法院裁定延長其履行期限
    。但延長之期限不得逾2年；債務人可處分所得扣除自己及
    依法應受其扶養者所必要生活費用之餘額，連續3個月低於
    更生方案應清償之金額者，推定有前項事由；債務人有第一
    項履行困難情形者，法院得依其聲請裁定開始清算程序。消
    費者債務清理條例（下稱消債條例）第75條第1項、第2項及
    第5項分別定有明文。又更生方案經法院裁定認可確定後，
    債務人因不可歸責於己之事由，致履行有困難，應由法院依
    債務人之聲請，斟酌其財產狀況及不能清償債務情形，裁定
    開始清算程序，以統一清理其債務（消債條例第75條第5項
    立法理由參照）。再按法院開始清算程序之裁定，應載明其
    年、月、日、時，並即時發生效力。法院裁定開始更生或清
    算程序後，得命司法事務官進行更生或清算程序，必要時，
    得選任律師、會計師或其他適當之自然人或法人1人為監督
    人或管理人，復為同條例第83條第1項、第16條第1項所明定
    。
二、本件聲請意旨略以：聲請人前向本院聲請更生，經本院以10
    2年度消債更字第245號裁定自民國102年8月29日下午4時起
    開始更生程序，並於103年1月16日由本院以102年度司執消
    債更字第256號民事裁定，裁定聲請人所提方案應予認可。
    惟聲請人於更生方案認可後即因原先工作之小吃攤歇業，而
    無法負擔每期新臺幣（下同）13,168元之清償方案，現已遭
    債權人強制執行在案，又聲請人現職蘇記嘀兜雞商行，現每
    月收入約為21,000元，扣除每月必要支出及扶養父母費用20
    ,373元，所剩無幾，實無力履行更生方案，爰依法聲請清算
    。
三、經查：
  ㈠本件聲請人即債務人聲請更生，前經本院以102年度消債更字
    第245號裁定於102年8月29日下午4時開始更生程序，並經司
    法事務官以102年度司執消債更字第256號裁定認可以每1 個
    月為1期，每期清償13,168元，共分72期之更生方案。嗣聲
    請人於103年3月10日具狀表示聲請人原工作之攤販歇業，致
    債務人失業，無法履行更生方案，債務人又於110年12月9日
    具狀表示債務人現每月收入扣除每月必要支出，所剩無幾，
    顯續履行每月高達13,168元之更生方案，且現遭債權人強制
    執行在案，故聲請轉清算程序等語，有102年度司執消債更
    字第245號民事裁定及確定證明書、財產及收入狀況報告書
    、全國財產稅總歸戶財產查詢單、108及109年度綜合所得稅
    各類所得資料清單、財團法人金融聯合徵信中心查詢當事人
    綜合信用報告回覆書、債權人清冊、機器腳踏車行車執照、
    房屋租賃契約書、戶籍謄本、勞保投保明細、切結書、支出
    收據、在職證明書、薪資明細表、108年12月迄今之收入證
    明資料、本院110年10月20日新北院110司執實字第124146號
    執行命令等件影本附卷為憑（見本院卷第209至282頁、第57
    至59頁、第285至299頁），且經本院依職權調閱本院102年
    度消債更字第245號、102年度司執消債更字第256號、104年
    度消債清字第131號卷宗查明。又聲請人主張因收入銳減，
    致聲請人無法工作而無法履行更生方案，並依消債條例第75
    條規定向本院聲請清算，則依上開規定，債務人所提之更生
    方案既經法院裁定認可確定後，復向本院聲請清算，則本院
    自須審酌債務人是否就更生方案有「不可歸責於己之事由，
    致履行有困難」之情事及其現況是否有「不能清償債務或有
    不能清償之虞」之要件。
  ㈡聲請人主張聲請人現職蘇記嘀兜雞商行，每月平均所得為21,
    000元，雖有在職證明書、薪資明細表在卷可考（見本院卷
    第263頁至第265頁），然聲請人主張之每月收入低於勞動基
    準法（下稱勞基法）規定之最低時薪168元、最低月薪25,25
    0元（111年1月1日實施），聲請人既已負債，原應積極尋求
    較高收入或兼職，並撙節開支以償還債務，本院審酌聲請人
    為68年次，現為壯年，尚有工作能力，故認應以每月最低工
    資即25,250元之金額作為其償債能力之計算基礎。　　
  ㈢聲請人復陳明其目前與父母、胞弟一同租屋，又其個人每月
    之生活必要支出含水電瓦斯費1,500元、房租8,000元（上開
    部分與家人負擔）、伙食費6,000元、電信費500元、雜支1,
    500元、交通費500元，並據聲請人提出房屋租賃契約書、電
    費、水費、電信費、伙食費收據為證（見本院卷第239頁至
    第247頁、第267頁至第279頁），則聲請人每月必要支出金
    額為18,000元【計算式：1,500＋8,000＋6,000＋500＋1,500＋50
    0＝18,000元】，本院衡酌聲請人之經濟資力及目前社會經濟
    消費之常情，其主張於負擔上開必要支出費用額度內，未逾
    一般人生活程度，尚屬合理。
  ㈣本院再核閱聲請狀附具之資料及依職權查詢聲請人108年至10
    9年各年度稅務電子閘門財產所得調件明細表、法務部高額
    壽險資訊連結作業查詢表及勞保局電子閘門網路投保資料查
    詢表，得悉聲請人名下無任何財產，僅有數筆壽險等情（見
    本院卷第47頁至第67頁、第257頁至第262頁），並依據聲請
    人現況之財產、勞力及信用等清償能力為綜合判斷，本件聲
    請人每月之可處分所得為25,250元，扣除其每月必要之生活
    支出費用18,000元後，餘額7,250元（計算式：25,250－18,0
    00＝7,250），顯不足以負擔每期清償13,168元之更生方案，
    堪認聲請人已符合消債條例第75條第1項「因不可歸責於己
    之事由，致履行有困難」之情事，故其依同條第5項規定聲
    請裁定開始清算程序，應予准許。
四、據上論結，聲請人既係因不可歸責於己之事由，致履行更生
    方案有困難，依前開規定，本院自應依聲請人之聲請而裁定
    開始清算程序。
五、依消債條例第11條第1項、第75條第5項、第83條、第16條第
    1項前段規定，裁定如主文。
中　　華　　民　　國　　111 　年　　10　　月　　5 　　日
              民事第七庭    法　　　官　謝宜雯
上為正本係照原本作成
本件不得抗告
本裁定已於111年10月5日上午10時公告。
中　　華　　民　　國　　111 　年　　10　　月　　 5　　日
                            書　記　官　劉德玉